臺灣板橋地方法院交通事件裁定　　　　 95年度交聲字第669號
原處分機關　交通部公路總局臺北區監理所
異　議　人
即受處分人　甲○○
上列受處分人因違反道路交通管理處罰條例案件，對於交通部公
路總局臺北區監理所於民國95年4 月18日以北監自字第裁40-ZIA
012167號違反道路交通管理事件裁決書所為之處分，聲明異議，
本院裁定如下：
    主  文
異議駁回。
    理  由
一、原處分意旨略以：異議人即受處分人甲○○於民國94年9 月
    9 日上午8 時34分許，駕駛車號G7-6641 號自用小客車，行
    經國道三號高速公路北上7 公里處，經內政部警政署國道公
    路警察局第九警察隊以雷達（射）測定行速為104 公里，超
    速14公里，於94年9 月23日以公警局交字第ZIA012167 號舉
    發違反道路交通管理事件通知單（以下簡稱舉發通知單）逕
    行舉發「在高速公路超速行駛」之違規，嗣經原處分機關即
    交通部公路總局臺北區監理所依修正前道路交通管理處罰條
    例第33條第1 項規定，裁處罰鍰新臺幣六千元整，並依同法
    第63條第1 項第1 款規定記違規點數一點。
二、聲明異議意旨略以：異議人係於95年3 月14日收到交通部公
    路總局臺北區監理所之車輛定期檢驗通知單，始知有上開違
    規之事。經異議人查詢結果，得知舉發通知單係由原舉發機
    關（內政部警政署國道公路警察局第九警察隊）依違反道路
    交通管理事件統一裁罰基準及處理細則第5 條及行政程序法
    第74條規定以寄存送達於異議人之戶籍地址「臺北縣永和市
    ○○路72巷3 號2 樓」，經原處分機關以異議人申訴時間已
    逾寄存送達生效日，依最高額罰鍰裁處。但異議人因不住戶
    籍地，於94年10月間搬到「臺北縣永和市○○街64號3 樓之
    4 」，所以即在原處分機關的網路（即公路監理業務通信地
    址申請書）登錄通信地址即「臺北縣永和市○○街64號3 樓
    之4 」，否則為何原處分機關可以將車輛定期檢驗通知單寄
    到異議人新的通信地址？異議人並非對違規超速事實不服，
    因舉發通知單未為合法送達，致令逾期而遭加重處罰（即三
    千元的罰鍰加重為六千元），爰依法聲明異議等語。
三、按行為後法律或自治條例有變更者，適用行政機關最初裁處
    時之法律或自治條例；但裁處前之法律或自治條例有利於受
    處罰者，適用最有利於受處罰者之規定，行政罰法第5 條定
    有明文。查原處分機關開立本件裁決書後，道路交通管理處
    罰條例業於95年7 月1 日修正施行，惟本件違規行為發生時
    及原處分機關之最初裁決時，均在該條例修正施行之前，揆
    諸上揭規定，自應適用修正前之規定，無新舊法比較適用問
    題（最高行政法院95年度判字第335 號判決意旨亦可參照）
    ，合先敘明。
四、次按汽車行駛高速公路應依速限標誌指示；又汽車行駛於高
    速公路或設站管制之道路，而不遵管制之規定者，處新臺幣
    三千元以上六千元以下罰鍰，原高速公路交通管制規則第5
    條第1 項前段及修正前道路交通管理處罰條例第33條第1 項
    定有明文。而汽車駕駛人有違反道路交通管理處罰條例第33
    條規定者，除應依該條所規定之罰鍰處罰外，予記違規點數
    一點，道路交通管理處罰條例第63條第1 項第1 款亦定有明
    文。又按「送達，於應受送達人之住居所、事務所或營業所
    為之。但在行政機關辦公處所或他處會晤應受送達人時，得
    於會晤處所為之。」、「於應送達處所不獲會晤應受送達人
    時，得將文書付與有辨別事理能力之同居人、受僱人或應送
    達處所之接收郵件人員。」、「送達，不能依前二條規定為
    之者，得將文書寄存送達地之地方自治或警察機關，並作送
    達通知書兩份，一份黏貼於應受送達人住居所、事務所、營
    業所或其就業處所門首，另一份交由鄰居轉交或置於該送達
    處所信箱或其他適當位置，以為送達。」、「前項情形，由
    郵政機關為送達者，得將文書寄存於送達地之郵政機關。」
    ，行政程序法第72條第1 項、第73條第1 項、第74條第1 項
    、第2 項分別規定明確。而依違反道路交通管理事件統一裁
    罰基準及處理細則第5 條規定，處理違反道路交通管理事件
    ，有關文書送達之程序，依行政程序法之規定。
五、經查：異議人即受處分人甲○○所有之車牌號碼G7-6641 號
    自用小客車，於94年9 月9 日上午8 時34分許，行經國道三
    號高速公路北上7 公里處，經內政部警政署國道公路警察局
    第九警察隊以雷達（射）測定行速為104 公里，超速14公里
    ，於94年9 月23日以公警局交字第ZIA012167 號舉發通知單
    逕行舉發「在高速公路超速行駛」之違規，該舉發通知單經
    原舉發機關以掛號郵寄異議人之戶籍地址「臺北縣永和市○
    ○路72巷3 號2 樓」，因招領逾期，於94年10月18日退回原
    舉發機關，嗣原舉發機關再次以郵寄方式向異議人上址住所
    寄送舉發通知單，惟仍未獲會晤受送達人亦無受領文書之同
    居人、受僱人或應送達處所之接收郵件人員，遂依上開行政
    程序法關於寄存送達之規定，於94年11月28日將該舉發通知
    書寄存於永和三支郵局，並作送達通知書二份，一份粘貼於
    應受送達人上址住所門首，另一份置於該受送達處所信箱或
    適當位置，以為送達；嗣異議人未於寄存送達生效後十五日
    內繳納罰鍰及提出申訴，於95年3 月10日始提出申訴，原處
    分機關乃於95年4 月18日以北監自字第裁40-ZIA012167號違
    反道路交通管理事件裁決書，依修正前道路交通管理處罰條
    例第33條第1 項規定裁處異議人甲○○罰鍰新臺幣六千元，
    並依同法第63條第1 項第1 款規定記違規點數一點等情，有
    內政部警政署國道公路警察局舉發違反道路交通管理事件查
    詢資料、國道公路警察局送達證書、內政部警政署國道公路
    警察局第九警察隊95年3 月27日公警九交字第0950970307號
    函、交通部公路總局臺北區監理所95年3 月29日北監自字第
    0956005269號函及上開裁決書等件影本在卷可稽。
六、本件異議人對於上揭時、地有在高速公路超速行駛之違規行
    為並不爭執，其雖以上揭情詞聲明異議，但查，本件舉發通
    知單業依寄存送達之規定，於94年11月28日合法送達異議人
    無誤。則異議人雖未實際接獲舉發通知單，惟原舉發機關既
    係依上開法定程序送達，自己發生合法送達之效力，不因異
    議人實際上有無收受而有所異。至於異議人所謂：伊因不住
    戶籍地，於94年10月間搬到「臺北縣永和市○○街64號3 樓
    之4 」，所以即在原處分機關的網路（即公路監理業務通信
    地址申請書）登錄通信地址即「臺北縣永和市○○街64號3
    樓之4 」云云，惟查，經本院向交通公路總局臺北區監理所
    函詢結果，該所函覆稱「G7-6641 號車係車主（甲○○女士
    ）自行以網際網路於941128辦理增設通信地址」，而依函附
    之電腦列印資料所示，G7-6641 號自用小客車是於94年11月
    28日下午6 時許辦理新增通信地址，有交通公路總局臺北區
    監理所95年9 月20日北監駕字第0950055746號函及所附電腦
    列印資料在卷可按，是異議人於本件舉發通知單於94年11月
    28日已合法送達之當日，始於同日下午6 時許以網際網路辦
    理增設通信地址（即「臺北縣永和市○○街64號3 樓之4 」
    ），並不影響本件舉發通知單已合法送達於異議人之效力。
七、再按道路交通管理處罰條例所定罰鍰之處罰，行為人接獲違
    反道路交通管理事件通知單後，於十五日內得不經裁決，逕
    依同條例第九十二條第三項之罰鍰基準規定，向指定之處所
    繳納結案；不服舉發事實者，應於十五日內，向處罰機關陳
    述意見；其不依通知所定期限前往指定處所聽候裁決，且未
    依規定期限繳納罰鍰結案或向處罰機關陳述意見者，處罰機
    關得逕行裁決之，道路交通管理處罰條例第9 條第1 項有明
    文規定。本件異議人既有於高速公路超速行駛之違規事實，
    原舉發機關亦將該舉發通知單依法送達，而異議人於94年11
    月28日合法送達生效後十五日內仍未繳納罰鍰結案或陳述其
    不服舉發事實之意見，而遲至95年3 月10日始提出申訴，則
    原處分機關交通部公路總局臺北區監理所就異議人在高速公
    路超速行駛之違規事實，依修正前道路交通管理處罰條例第
    33條第1 項及同條例第9 條第1 項之規定，逕依違反道路交
    通管理事件統一裁罰標準裁處異議人即受處分人甲○○罰鍰
    新臺幣六千元，並記違規點數一點，於法並無不當之處，是
    本件聲明異議為無理由，應予駁回。
據上論斷，應依道路交通管理處罰條例第87條第2 項，道路交通
案件處理辦法第19條，裁定如主文。
中　　華　　民　　國　　96　　年　　2 　　月　　7 　　日
                      交通法庭  法  官  戴嘉清
以上正本證明與原本無異
如不服本裁定應於送達後5 日內向本院提出抗告狀
                                書記官  廖貞音
中　　華　　民　　國　　96　　年　　2 　　月　　7 　　日
